【裁判字號】    89,上訴,116
【裁判日期】    890315
【裁判案由】    違反臺灣地區與大陸地區人民關係條例等
【裁判全文】
臺灣高等法院高雄分院刑事判決                    八十九年度上訴字第一一六號
    上訴人   乙○○
    即被告
             丙○○
             甲○○
右上訴人等因違反台灣地區與大陸地區人民關係條例等案件，不服臺灣屏東地方法院
八十八年度易字第一二九七號中華民國八十八年十月二十七日第一審判決（起訴案號
：臺灣屏東地方法院檢察署八十八年度偵字第二九九二號、第三０四九號、第三六一
五號、第四三九九號、第四八七九號），提起上訴，本院判決如左：
      主  文
上訴駁回。
    事  實
一、乙○○係屏東縣籍連豐漁號船長，甲○○、吳登未、周朝景（以上二人已判決確
    定）則係該船船員，竟共同謀議自大陸沿海地區私運管制進口之香菇、種子酒等
    回臺販賣牟利，於民國八十八年一月二十四日凌晨一時十分許，由乙○○駕駛連
    豐漁號漁船附載甲○○、吳登未、周朝景，未經許可自屏東縣鹽埔漁港出發，航
    向中國大陸地區，於同年月二十五日凌晨駛至福建省漳浦港，違反中華民國船舶
    非經主管機關之許可，航行至大陸地區，由乙○○向不詳姓名大陸人士，以香菇
    每公斤新台幣（下同）四十元，大陸種子酒每瓶一百元之價格，購得大陸香菇一
    千九百六十四公斤，裝成一一一箱（完稅價格為三十三萬五千九百九十元），種
    子酒三箱，計十八瓶，該四人合力搬運置於船艙，準備載運返台，販售圖利，共
    同私運管制物品進口逾公告數額，嗣於同年月二十七日下午五時許駛返鹽埔漁港
    ，迄同年月二十八日下午十九時許，乙○○向不知情之陳永發借用牌號ＷＧ─八
    六○號營業大貨車，並於翌日凌晨二時許，至鹽埔港欲搬運香菇四十箱，種子酒
    三箱至貨車上，其餘七十一箱仍置於船艙，俟彼等搬運時為警查獲，並扣得上開
    大陸香菇一千九百六十四公斤、種子酒計十八瓶。
二、丙○○接替乙○○續任連豐漁號船長，與仍任該船船員承前述概括犯意之甲○○
    ，共同基於意圖販賣未貼專賣憑證之菸類及私運管制物品進口之犯意連絡，而於
    同年五月十五日上午十一時五十分許，未經主管機關許可，自鹽埔漁港出發，航
    至中國大陸福建省圍頭市漁港，復以每條七星牌洋菸六百元，大衛杜夫牌洋菸四
    百五十元之價格，向不詳姓名之大陸人士，購得未稅七星牌洋菸二十箱計一萬包
    ，未稅大衛杜夫牌洋菸一百箱計二萬五千包，完稅價格計七十五萬三千四百零八
    元，藏於該船密艙內準備載運返台，販售圖利，共同私運管制物品進口逾公告數
    額，迄同年月二十日上午九時四十分許，駛返鹽埔漁港，為警查獲，並扣得前開
    未稅之七星牌洋菸二十箱計一萬包，未稅大衛杜夫牌洋菸一百箱計二萬五千包，
    。
二、案經保安警察第三總隊第三大隊移送台灣高雄地方法院檢察署呈請台灣高等法院
    高雄分院檢察署核轉台灣屏東地方法院檢察署，及屏東縣警察局東港分局、台灣
    省菸酒公賣局屏東分局移送台灣屏東地方法院檢察署檢察官偵查起訴。
    理  由
一、訊據上訴人即被告乙○○、丙○○、甲○○固不諱言於右揭時、地，至中國大陸
    地區購買香菇、酒及未稅洋菸私運返國被查獲，惟被告乙○○、丙○○均辯稱：
    係於年節買回分送親友，不知係屬違法云云，被告甲○○則辯稱：我不知要購買
    大陸地區貨物，亦不知違法云云。經查右揭事實業據被告乙○○、丙○○、甲○○三人在警訊及偵查中供認不諱，核與共同被告吳登未、周朝景所供述情節相符
    ，且被告乙○○、丙○○亦在原審審理時供稱若有人欲購買亦可，又其所私運進
    口之物數量龐大，則被告乙○○、丙○○私運大陸地區物品進口非僅單純分送親
    友，其意在牟利已經明顯，又被告乙○○、丙○○、甲○○長年在海上從事漁業
    活動，豈有不知私運大陸物品進口係屬違法之理，而被告等所載運之大陸物品數
    量不可謂不大，並蓄意放置於船艙內，被告等前述所辯不知違法云云，自係事後
    卸責之詞，不足採信，此外並有財政部高雄關稅局完稅價格鑑定函二紙、現場照
    片十五張在卷可稽，復有上開大陸地區之香菇、酒及洋菸扣案物足佐，事證明確
    ，被告三人之犯行均堪認定。
二、按自淪陷區私運物品進入本國自由地區，其私運總額，由海關比照查獲時之完稅
    價格計算，超過十萬元者，或重量達一千公斤者，以管制進出口物品論，業經行
    政院七十九年三月三十日公告，自同年四月一日起實施。查本件私運右開大陸香
    菇其中一部分查獲時完稅價格為二十萬八千七百十一元，已逾十萬元，且重量為
    一千二百二十公斤，亦已逾一千公斤，應以管制進出口物品論；另本件私運前開
    大陸地區未稅洋菸之查獲時完稅價格為七十五萬三千四百零八元，已逾十萬元，
    亦應以管制進出口物品論。核被告乙○○所為，係違反臺灣地區及大陸地區人民
    關係條例第二十八條第一項規定而應依同條例第八十條第一項前段處斷，及犯懲
    治走私條例第二條第一項之私運管制物品進口罪；被告丙○○、甲○○所為均係
    違反臺灣地區及大陸地區人民關係條例第二十八條第一項規定而應依同條例第八
    十條第一項前段處斷（被告甲○○雖非船長，但無身分之人與有身分之船長即被
    告丙○○、乙○○共同為之，依刑法第三十一條第一項規定仍以共犯論）、及犯
    懲治走私條例第二條第一項之私運管制物品進口罪、台灣省內菸酒專賣暫行條例
    第三十七條第五款之販賣未貼專賣憑證之菸酒罪。被告乙○○、甲○○與吳登未
    、周朝景間就上開第一次走私犯行；被告丙○○與甲○○間，就上開第二次走私
    犯行，均具有犯意聯絡及行為分擔，為共同正犯。被告甲○○先後二次犯上開私
    運管制物品進口罪名，時間緊接，犯罪構成要件相同，顯係基於概括之犯意反覆
    為之，為連續犯，應依刑法第五十六條規定論以一罪，並加重其刑。又被告乙○○所犯上開二罪名；被告丙○○、甲○○所犯上開三罪名間，均具有方法結果之
    牽連關係，應依牽連犯從一重之私運管制物品進口罪論處。
三、原審因而適用懲治走私條例第二條第一項、第十一條、台灣地區與大陸地區人民
    關係條例第八十條第一項、台灣省內菸酒專賣暫行條例第三十七條第五款、第四
    十條、刑法第十一條前段、第二十八條、第五十六條、第三十一條第一項（原判
    決漏引此法條，應予補正）第五十五條、第四十二條第二項、第三十八條第一項
    第三款、罰金罰款提高標準條例第一條前段、第二條、現行法規所定貨幣單位折
    算新台幣條例第二條之規定，並審酌被告三人均無不良素行，圖利私運管制物品
    之動機、目的、均無不良素行、所為對國家稅收足生影響，並助長走私犯行等情
    及其他一切情狀，分別量處被告乙○○有期徒刑七月併科罰金新臺幣十萬元，被
    告丙○○有期徒刑七月併科罰金新臺幣十二萬元，被告甲○○有期徒刑五月，並
    諭知罰金如易服勞役，以以新台幣九佰元即銀元三佰元折算一日；扣案之大陸香
    菇一千九百六十四公斤、種子酒十八瓶為被告乙○○所有走私犯罪所得之物，爰
    依刑法第三十八條第一項第三款之規定宣告沒收；七星牌未稅洋菸二十箱計一萬
    包、大衛杜夫牌洋菸一百箱計二萬五千包為被告丙○○所有之物，依台灣省內菸
    酒專賣暫行條例第四十條規定，宣告沒收。至另扣案之漁船一艘，難認係專供犯
    罪所用之物，爰不另宣告沒收，於理由欄併予敘明。其認事用法，均無不合，量
    刑亦屬適當。被告等上訴意旨，以原審量刑過重，一致指摘原判決不當，並無理
    由，應予駁回。
四、原判決對同案被告吳登未、周朝景部份，已判決確定，本院不予論列。
本案經檢察官陳新慶到庭執行職務。
據上論結，應依刑事訴訟法第三百六十八條，判決如主文。
中    華    民    國     八十九     年       三       月       十五     日
                              臺灣高等法院高雄分院刑事第七庭
                                  審判長法官  李文雄
                                        法官  郭雅美
                                        法官  黃憲文
右正本證明與原本無異。
如不服本判決，應於判決送達後十日內向本院提出上訴狀，其未述理由者並應於提
出上訴狀後十日內向本院補提理由書（應附繕本)。
                                 書記官  黃全忠
中    華    民    國     八十九     年       三       月       二十     日
附錄：本判決論罪科刑法條：
懲治走私條例第二條第一項：
私運管制物品進口、出口逾公告數額者，處七年以下有期徒刑，得併科新臺幣二十萬
元以下罰金。
台灣地區與大陸地區人民關係條例第八十條第一項：
中華民國船舶、航空器或其他運輸工具所有人、營運人或船長、機長、其他運輸工具
駕駛人違反第二十八條第一項規定或違反第二十八條之一第一項規定或臺灣地區人民
違反第二十八條之一第二項規定者，處三年以下有期徒刑、拘役或科或併科新臺幣一
百萬元以上一千五百萬元以下罰金。但行為係出於中華民國船舶、航空器或其他運輸
工具之船長或機長或駕駛人自行決定者，處罰船長或機長或駕駛人。
臺灣省內菸酒專賣暫行條例第三十七條第五款：
有左列各款行為之一者，處一年以下有期徒刑拘役或科或併科五千元以下罰金。
五、違反第三十條之規定，販賣或轉讓未貼專賣憑證之菸類或酒類者。
                                                                        Ｋ


司法院資訊處製作；財團法人民間司法改革基金會備份。
